臺灣士林地方法院交通事件裁定　　　　93年度交聲字第1645號
原處分機關　交通部公路總局台北區監理所基隆監理站
異　議　人　百企通運有限公司
即受處分人
代　表　人　李見雄
代　理　人　楊清河
上列異議人即受處分人因違反道路交通管理處罰條例案件，對於
交通部公路總局台北區監理所基隆監理站93年11月5 日基監字第
裁42-Z00 000000 號裁決聲明異議（原舉發案號：內政部警政署
國道公路警察局舉發違反道路交通管理事件通知單公警局交字第
Z9 Z00000000號），本院裁定如下：
    主  文
原處分撤銷。
百企通運有限公司汽車所有人，因未依規定使用行車紀錄器致無
法正確紀錄資料，處罰鍰新臺幣玖仟元，並責令其參加臨時檢驗
。
    理  由
一、按未依規定保存行車紀錄卡或未依規定使用、不當使用行車
    紀錄器致無法正確記錄資料者，處汽車所有人新臺幣（下同
    ）9,000 元以上12,000元以下罰鍰，並責令其參加臨時檢驗
    ，道路交通管理處罰條例第18條之1 第3 項及第4 項分別定
    有明文。又行車前應注意方向盤、煞車、輪胎、燈光、雨刷
    、喇叭、照後鏡及依規定應裝設之行車紀錄器、載重計與轉
    彎、倒車警報裝置等須詳細檢查確實有效；前項第一款應裝
    或未使用紀錄卡或未按時更換紀錄卡時，不得行駛，道路交
    通安全規則第89條第1 項第1 款及第2 項亦分別規定甚明。
二、原處分意旨略以：本件異議人即受處分人百企通運有限公司
    （下稱百企公司）所有之車牌號碼343 —KA號營業貨櫃曳引
    車，於民國93年9 月17日下午2 時30分許，在國道三號北上
    9.1 公里處為警攔停臨檢舉發「汽車裝設之行車紀錄器無法
    正常運作仍繼續行車」之違規，依道路交通管理處罰條例第
    18條之1 第2 項及同條第4 項規定，處罰鍰9,000 元整，並
    責令其臨時檢驗。
三、聲明異議意旨略以：原處分機關僅憑舉發時間與行車紀錄器
    所載時間不同，即認行車記錄器無法正常運作，異議人實難
    甘服，爰依法聲明異議云云。
四、經查：
（一）訊據異議人百企公司之代理人楊清河，堅決否認異議人百
      企公司所有之車牌號碼343 —KA號營業貨櫃曳引車之行車
      紀錄器有何無法正常運作仍繼續行車之違規情事，辯稱：
      當日伊於行車前，因未將行車紀錄卡與紀錄器之相關刻度
      予以對齊，始會造成此等不合常理之紀錄內容，然舉發違
      規時，該行車記錄器確係正常運作中等語。依卷附內政部
      警政署國道高速公路警察局舉發違反道路交通管理事件通
      知單、交通事件裁決書及查扣之行車紀錄卡一紙所載內容
      觀之，原處分機關認異議人有上揭交通違規行為，無非以
      違規車輛為警臨檢時，經舉發員警檢視該車行車記錄器，
      發現舉發時間與駕駛人行車紀錄卡所載時間不符，故判定
      該行車記錄器不能使用。然證人即執行本件違規舉發之員
      警呂光明曾當庭結證稱：「（何車需裝設行車紀錄器？）
      90 年 以後的車輛，只要在8.8 噸以上，都必須裝設。（
      如何發現本件行車紀錄器有無法正常運作的違規情形？）
      我們攔他是在下午2 點30分，我們經核對他的行照，該車
      輛的行照是90年以後出廠的車輛，對於這種車輛我們有稽
      查的權限，我們請他出示紀錄卡，我們看到紀錄卡上的時
      間是20點，但我們舉發時間是下午2 點30分，所以我們請
      他到監理站去檢查行車紀錄器，看是否有損壞。（行車紀
      錄器是否有損壞，是否應由基隆監理站去認定？）是的。
      」等語明確（見本院94年1 月11日訊問筆錄），足徵本件
      異議人所屬前述車輛之行車記錄器於舉發當時並無無法正
      常運行之情形，而係所該車輛之行車記錄卡上行車時間與
      實際車輛運行時間不符，故本件原舉發單位及原裁決單位
      以異議人所屬車輛所裝設之行車記錄器有無法正常運作而
      仍繼續行車之故所為之裁決，即屬有誤。
（二）按行車紀錄器具有連續記錄汽車瞬間行駛速率及行車時間
      之功能，由於每張行車紀錄卡僅能記錄24小時內之相對應
      行車速率，故駕駛人本應每日按時更換並正確使用，方能
      完整記錄車輛真正之行車時間及相對應之行車速率，事後
      始可根據該紀錄內容而作為行車狀況之參考資料，如此才
      能符合道路交通安全規則有關大型車輛應裝設行車紀錄器
      之立法目的（參見道路交通安全規則第39條第24款、第39
      條之1 第18款等規定）。基此，依規定需裝設行車紀錄器
      之車輛，除需裝設確實有效而可正常運作之行車紀錄器外
      ，亦應依照相關規定按時更換行車紀錄卡，並且根據正確
      操作程序將行車記錄卡裝設於該行車紀錄器中。
（三）經細察本件經警查扣之行車紀錄卡內容，可知該紀錄卡自
      下午2 時15分起，至下午5 時30分止，以及晚間6 時55分
      起至8 時止等時段，均有行車速率及時間之紀錄數值。又
      異議人所有上述車輛之行車紀錄卡，已於當日下午2 時30
      分許，即為執勤員警所查扣，若該車確實有依規定正確使
      用行車紀錄器，則該行車紀錄卡內自查扣時起，理應無任
      何行車速率及時間之相關紀錄。但由該經查扣之行車紀錄
      卡所顯示查扣後之數小時內，仍有相關之行車紀錄等情以
      觀，顯見該車輛於行車前裝設行車紀錄卡時，未能將紀錄
      卡與紀錄器之相關刻度予以對齊，始會造成此等不合常理
      之紀錄內容，此亦為異議人代理人即舉發當日之駕駛前述
      車輛之楊清河於本院訊問時所承認（見同日訊問筆錄）。
      從而，異議人所有之車牌號碼343 —KA號營業貨運曳引車
      ，於上述時間、地點，有未依規定使用行車紀錄器致無法
      正確記錄資料之違規事實，應可認定。
五、綜上所述，本件異議雖有理由，然依道路交通案件處理辦法
    第20條規定：「交通法庭認為聲明異議有理由或聲明異議雖
    無理由，而原處分不當或違法者，應以裁定將原處分經聲明
    異議部分撤銷，並自為裁定。」觀之，足徵原裁決機關之處
    分如有不當及違法時，交通法庭亦得撤銷原處分另為適法之
    裁定，無不利益變更禁止原則之適用。本件異議人有上開違
    規行為已如前述，原處分機關本應依道路交通管理處罰條例
    第18條之1 第3 項裁處罰鍰9,000 元，並依同條第4 項規定
    ，責令其臨時檢驗，惟原處分機關竟引用同條例第18條第2
    項之規定予以裁罰，適用法條顯有違誤，自屬有瑕疵而無從
    予以維持，有適用法律不當之違誤，原處分既有如上之瑕疵
    ，本院自應依法撤銷原裁決機關之處分，並依異議人違規情
    節，適用首揭規定裁處異議人如主文第二項所示之處分，以
    資適法。
據上論斷，應依道路交通案件處理辦法第20條前段，裁定如主文
。
中　　華　　民　　國　　94　　年　　3　　月　　1  　　日
                  交通法庭法  官  莊明達
以上正本證明與原本無異。
如不服本裁定應於送達後5日內向本院提出抗告狀。
　　　　　　　　　　　　  書記官  陳玉瓊
中　　華　　民　　國　　94　　年　　3 　　月　　3 　　日
